臺灣高雄地方法院刑事判決　　　　　　　96年度訴字第4353號
公　訴　人　臺灣高雄地方法院檢察署檢察官
被　　　告　丁○○
　　　　　　　　　　（
　　　　　　乙○○
共　　　同
指定辯護人　本院公設辯護人　丙○○
上列被告因強盜等案件，經檢察官提起公訴（96年度偵字第2385
8 號、第27475 號），本院判決如下：
    主  文
丁○○、乙○○共同攜帶兇器竊盜，均處有期徒刑柒月；又共同
意圖為自己不法之所有，攜帶兇器，以強暴至使不能抗拒，而取
他人之物，未遂，均處有期徒刑肆年陸月，扣案之藍波刀壹支沒
收。均應執行有期徒刑肆年拾月，扣案之藍波刀壹支沒收。
    事  實
一、丁○○、乙○○二人為便利實施強盜犯行後迅速逃脫，並避
    免遭人識破身份，於民國96年8 月19日17時40分許，見林順
    源所有之車牌號碼PHP-037 號機車，停放於高雄縣鳳山市○○路286 巷3 號前，因認有機可趁，共同基於意圖為自己不
    法所有之犯意聯絡，攜帶乙○○所有客觀上足以對人之生命
    、身體安全構成威脅，具有危險性，可供兇器使用之板手1
    支，竊取林順源所有之機車車牌1 面後，於同月21日凌晨0
    時許，將上開車牌懸掛在丁○○所有之機車上使用（原車牌
    號碼8GH-188 號車牌則放置在機車置物箱內）。二人另共同
    基於意圖為自己不法所有之犯意聯絡，由丁○○將乙○○所
    有客觀上足以對人之生命、身體安全構成威脅，具有危險性
    ，可供兇器使用之藍波刀1 支藏放身上，由乙○○騎乘機車
    搭載丁○○尋找作案目標。嗣於96年8 月21日凌晨3 時許，
    行經高雄縣鳥松鄉○○路前時，見戊○○獨自騎乘機車行經
    該處，先由丁○○以腳猛力踹倒戊○○所駕駛之機車，使戊○○人車倒地後，乙○○即隨手將戊○○騎乘之機車鑰匙取
    下以防止戊○○騎車逃走，丁○○隨即勒住戊○○之脖子，
    並以藍波刀將戊○○之側揹包揹帶割斷，因而劃傷戊○○之
    左手手掌，惟戊○○仍緊拉住側揹包不肯放手，二人遂以徒
    手毆打並拉扯戊○○之側揹包欲奪取之，以此等強暴方式至
    使戊○○不能抗拒，並受有右膝部、手部、臉頰、左大腿等
    處之傷害，此時恰有彭丞葳、陳珈銘駕車經過，乙○○、丁○○恐遭人發覺，便迅速逃逸，而未取得戊○○之側揹包，
    途中並將自戊○○機車上拔下之鑰匙隨手丟棄。彭丞葳、陳
    珈銘見狀分別駕車追趕，嗣行經高雄縣鳥松鄉○○路口時，
    丁○○、乙○○二人之機車因擦撞彭丞葳之車輛倒地後各自
    逃逸，僅留下作案用之藍波刀1 支，嗣經警依丁○○之機車
    置物箱內放置之丁○○身分證、戶口名簿及車牌而循線查獲
    ，始知上情。
二、案經高雄縣政府警察局仁武分局報請臺灣高雄地方法院檢察
    署檢察官偵查起訴。
    理  由
壹、程序方面
一、證人戊○○、林順源、陳珈銘、彭丞葳於警詢中之陳述，被
    告丁○○於警詢中關於被告乙○○所為犯行之陳述，被告乙○○於警詢中關於被告丁○○所為犯行之陳述，均有證據能
    力：
    本件證人戊○○、林順源、陳珈銘、彭丞葳於警詢中為陳述
    ，被告丁○○於警詢中關於被告乙○○所為犯行之陳述，被
    告乙○○於警詢中關於被告丁○○所為犯行之陳述，其性質
    雖屬傳聞證據，且查無符合刑事訴訟法第159 條之1 至之4
    等前4 條之情形，惟證人戊○○、林順源、陳珈銘、彭丞葳
    、丁○○、乙○○所陳述之上開警詢筆錄內容，業經檢察官
    、被告及辯護人於本院審判程序同意作為證據，審理時提示
    並告以要旨，經檢察官、被告表示意見，已知上述筆錄乃傳
    聞證據，且均未於言詞辯論終結前對該等筆錄內容異議，依
    上開規定，證人戊○○、林順源、陳珈銘、彭丞葳於警詢中
    為陳述，被告丁○○於警詢中關於被告乙○○所為犯行之陳
    述，被告乙○○於警詢中關於被告丁○○所為犯行之陳述，
    應具有證據能力。
二、證人戊○○於偵查中之證述有證據能力：
    按被告以外之人於偵查中向檢察官所為之陳述，除顯有不可
    信之情況者外，得為證據，刑事訴訟法第159 之1 第2 項定
    有明文。本件證人戊○○在檢察官前所為之證述經合法具結
    ，且未曾提及檢察官在偵查時有不法取供之情形，無顯不可
    信之情況，依上開規定，證人戊○○於偵查中之證言自具有
    證據能力。
貳、實體方面
一、經查：
  (一)被告乙○○、丁○○持乙○○所有之扳手1 支竊取被害人林
    順源之車牌號碼PHP-037 號車牌1 面後，改懸掛在丁○○騎
    乘之機車上，嗣持藍波刀1 支強行割斷被害人戊○○之側揹
    包揹帶，並以徒手毆打及拉扯之方式欲奪取被害人戊○○之
    側揹包，至被害人戊○○不能抗拒，惟終未取得被害人戊○○之側揹包而逃逸等情，業據被告乙○○、丁○○於警詢、
    偵查及本院審理時坦承不諱，且經證人即被害人林順源、戊○○於警詢中及證人戊○○於偵查中指訴綦詳（警卷第9頁
    至第14頁、第16頁至第21頁、偵查卷第20頁、第21頁），並
    經證人陳珈銘、彭丞葳於警詢中證述在卷（警卷第22頁至第
    28頁），且有診斷證明書、贓物認領保管單、車牌號碼
    8GH-188 號、PHP-037 機車車籍查詢基本資料詳細畫面、高
    雄縣政府警察局車輛協尋電腦輸入單各1 份（警卷第49頁至
    第52頁、第57頁、第58頁）、復有藍波刀1 支扣案可佐。被
    告2 人之自白與事實相符，應堪採為認定事實之證據。
  (二)本件被告丁○○、乙○○持藍波刀強盜被害人戊○○之側揹
    包，將該側揹包揹帶割斷，並毆打被害人戊○○，縱使被害
    人戊○○為保護財物而與被告2 人拉扯抵抗，惟以手持兇器
    之被告2 人，相較於勢單力孤之被害人1 人，客觀上之行為
    情狀，實已足以壓抑被害人之抗拒，堪認被告2 人所為之強
    暴行為，已達使被害人戊○○處於不能抗拒之狀態，被告2
    人事後雖未取得財物，仍應論以攜帶兇器強盜未遂罪。公訴
    人雖以被告乙○○於強盜過程中已取得被害人戊○○之機車
    鑰匙，因認被告2 人之強盜犯行業已既遂，惟被告丁○○將
    被害人之機車踹倒後，被告乙○○先將被害人之機車鑰匙取
    下，被告2 人方共同毆打被害人戊○○欲強取由被告丁○○
    割斷揹帶之側揹包一情，此經被害人戊○○於偵查中證述明
    確（偵查卷第21頁、第21頁），觀之被害人戊○○遭被告乙○○、丁○○踹倒機車並取走車鑰匙後，又耗費時間、體力
    毆打被害人戊○○、拉扯被害人之側揹包，足見被告2 人將
    被害人戊○○攔下之目的，無非係為強盜被害人戊○○之側
    揹包；況機車鑰匙之價值甚為低微，如非為取得其用以開啟
    、價值較高之機車，當無人僅為強盜機車鑰匙而甘犯重典，
    參諸被告丁○○將被害人戊○○機車踹倒後，被告乙○○僅
    將被害人戊○○之機車鑰匙拔下，並未利用上開鑰匙將被害
    人戊○○之機車騎走，反留在該處與丁○○共同毆打被害人
    戊○○、拉扯被害人戊○○之側揹包，顯見被告丁○○將被
    害人戊○○之機車踹倒後，被告乙○○將被害人戊○○機車
    鑰匙拔下之舉動，其主觀上無非係為防止被害人戊○○騎乘
    機車逃離而已。是公訴人認被告2 人強盜犯行部分為強盜既
    遂，容有誤會。
  (三)按以強暴之方式實施強盜行為者，因係以有形力直接對人行
    使，過程中不免對被害人身體造成某程度之傷害，故行為人
    因犯強盜罪而致被害人受有普通傷害者，除其另有傷害被害
    人身體之故意，應分別情形依總則數罪併罰或從一重處斷者
    外，概應認此乃施暴之當然結果，而當為強暴行為吸收，不
    予論罪（最高法院24年決議採同一見解）。公訴人另以被害
    人戊○○因遭被告丁○○、乙○○強盜，受有右膝部、手部
    、臉頰、左大腿等多處擦傷、左手部割傷，因認被告2 人另
    涉犯刑法第277 條第1 項之傷害罪等語。查被告丁○○於強
    盜時所持之藍波刀1 支，刀刃長45.5公分、刀柄長13.5公分
    、刀刃單面開鋒銳利、刀背為鋸齒狀，鋒利異常，此有高雄
    縣政府警察局96年10月9 日高縣警保民字第0960086173號函
    在卷可憑（本院卷第63頁），被告2 人強盜被害人戊○○過
    程中，被告丁○○為搶取被害人戊○○之側揹包，遂以上開
    藍波刀割斷揹帶，被害人戊○○因試圖反抗阻擋，被告2 人
    為奪取財物而出手毆打、拉扯被害人戊○○之側揹包，此經
    證人即被害人戊○○證述明確，核與被告2 人之供述相符，
    衡情被告2 人為手持兇器之男性，相較於被害人戊○○僅為
    勢單力孤之一名女子，被告2 人如係基於傷害故意而以刀及
    徒手傷害被害人戊○○，被害人戊○○所受之刀傷部位應不
    僅止於左手，其他身體部分亦不可能僅只有右膝部、手部、
    臉頰、左大腿等處之擦傷，足見被害人戊○○左手部遭割傷
    ，應係被告丁○○為割斷被害人之側揹包之過程中造成，被
    害人其餘傷勢亦係被告2 人為使被害人交出側揹包所施加之
    強暴行為之當然結果，並非被告2 人另行起意為傷害之犯意
    所造成，是此部分傷害犯行應為強盜犯行所吸收，不另論罪
    。
  (四)綜上所述，本件事證明確，被告2 人犯行堪以認定，應予依
    法論科。
二、查被告乙○○所有供竊取車牌號碼PHP-037 號車牌之扳手1
    支雖未扣案，惟該扳手為鐵製材質，質地鈍重，此為本院職
    務上已知之事實；扣案之被告乙○○所有供強盜所用之藍波
    刀1 支，刀刃長45.5公分、刀刃單面開鋒銳利，刀背為鋸齒
    狀，鋒利異常，此經高雄縣政府警察局刀械鑑驗小組鑑驗在
    卷（本院卷第64頁），客觀上均足以危害他人之生命、身體
    安全，自屬兇器無訛，被告乙○○、丁○○持以為竊盜及強
    盜犯行，核渠等所為，係犯刑法第321 條第1 項第3 款攜帶
    兇器竊盜罪、同法第330 條第2 項、第1 項之攜帶兇器強盜
    未遂罪。被告丁○○、乙○○間，就上開加重竊盜犯行及加
    重強盜未遂犯行，有犯意聯絡及行為分擔，皆為共同正犯。
    被告2 人於強盜過程中之傷害行為為強盜犯行所吸收，不另
    論罪。又被告2 人已著手於加重強盜犯罪行為之實行而未發
    生犯罪之結果為未遂，爰依刑法第25條第2 項之規定，按既
    遂犯之刑度減輕其刑。被告2 人所犯上開2 罪間，犯意各別
    、行為互殊，應予分論併罰。爰審酌被告2 人為貪圖不勞而
    獲，竟持兇器以暴力之手段強取婦女財物，對社會安全造成
    重大威脅，且竊取他人機車車牌以圖避免遭警方追緝犯行，
    惡性重大，惟犯後坦承犯行，態度尚佳等一切情狀，均各量
    處如主文所示之刑，並定應執行刑，以資懲儆。扣案被告2
    人持以強盜被害人戊○○財物之所用藍波刀1 支，為被告乙○○所有供本件犯罪所用，依共犯責任共同原則，爰依刑法
    第38條第1 項第2 款宣告沒收。至被告2 人持以竊盜被害人
    林順源機車車牌之未扣案扳手1 支，因未據扣案，且非違禁
    物，為免執行困難，爰不予宣告沒收，併此敘明。
據上論斷，應依刑事訴訟法第299 條第1 項前段，刑法第28條、
第321 條第1 項第3 款、第330 條第2 項、第1 項、第25條第2
項、第38條第1 項第2 款、第51條第5 款，判決如主文。
本案經檢察官甲○○到庭執行職務。
中　　華　　民　　國　　96　　年　　12　　月　　25　　日
                  鳳山刑事第一庭審判長法　官
                                      法  官
                                      法  官
以上正本證明與原本無異。
如不服本判決應於收受本判決後10日內向本院提出上訴書狀，並
應敘述具體理由，如未敘述上訴理由者，應於上訴期間屆滿後20
日內補提理由書狀於本院（均須按他造當事人之人數附繕本）「
切勿逕送上級法院」。
中　　華　　民　　國　　96　　年　　12　　月　　25　　日
                                      書記官  黃靖媛
附錄本案論罪科刑法條
刑法第321條
犯竊盜罪而有左列情形之一者，處六月以上、五年以下有期徒刑
：
一、於夜間侵入住宅或有人居住之建築物、船艦或隱匿其內而犯
    之者。
二、毀越門扇、牆垣或其他安全設備而犯之者。
三、攜帶兇器而犯之者。
四、結夥三人以上而犯之者。
五、乘火災、水災或其他災害之際而犯之者。
六、在車站或埠頭而犯之者。
前項之未遂犯罰之。
刑法第328條
意圖為自己或第三人不法之所有，以強暴、脅迫、藥劑、催眠術
或他法，至使不能抗拒，而取他人之物或使其交付者，為強盜罪
，處5 年以上有期徒刑。
以前項方法得財產上不法之利益或使第三人得之者，亦同。
犯強盜罪因而致人於死者，處死刑、無期徒刑或 10 年以上有期
徒刑；致重傷者，處無期徒刑或 7 年以上有期徒刑。
第 1 項及第 2 項之未遂犯罰之。
預備犯強盜罪者，處 1 年以下有期徒刑、拘役或 3 千元以下罰
金。
